最高法院刑事判決　　　　　　　　　　　　　　　九十一年度台上字第四三一一號
　　上　訴　人　甲○○
右上訴人因強盜案件，不服台灣高等法院高雄分院中華民國九十一年五月二十四日第
二審更審判決（九十一年度上更(一)字第八○號，起訴案號：台灣屏東地方法院檢察署
九十年度偵字第一六○七號），提起上訴，本院判決如左：
    主  文
上訴駁回。
    理  由
按刑事訴訟法第三百七十七條規定，上訴於第三審法院，非以判決違背法令為理由，
不得為之。是提起第三審上訴，應以原判決違背法令為理由，係屬法定要件。如果上
訴理由狀並未依據卷內訴訟資料，具體指摘原判決不適用何種法則或如何適用不當，
或所指摘原判決違法情事，顯與法律規定得為第三審上訴理由之違法情形，不相適合
時，均應認其上訴為違背法律上之程式，予以駁回。本件上訴意旨略稱：上訴人翻牆
進入被害人董榮名、董黃美雪住處伺機竊取財物，因被害人發覺，上訴人為求離去，
乃撲向被害人欲將其推開，被害人持椅子打過來，上訴人與之抗拒，拉扯之間，被害
人脖子上所戴之金項鍊一條失落，並非被上訴人取走。上訴人進入林銀山住宅庭院，
係向林銀山要求借新台幣（下同）一千元，因雙方言語不合，而持椅子毆打林銀山，
至警局製作筆錄時，因上訴人當時有喝酒致事有前後倒置或模糊不清之現象，本案
指稱之小刀一把，係上訴人平日殺豬之工具，當然會置於機車把手附近，實無持以脅
迫林銀山要其交付錢款之行為。上訴人之行為縱或觸犯法律，應受適當懲罰，但第一
審及第二審判決，皆認定上訴人之行為係觸犯懲治盜匪條例第五條第一項之罪，並據
以論罪科刑，實有不當且違背事實及法令等語。
惟查原判決認定上訴人有事實欄所載之連續強盜犯行，因而撤銷第一審判決，改判論
處上訴人連續意圖為自己不法之所有，帶兇器踰越牆垣，於夜間侵入住宅，以強暴
至使不能抗拒而取他人之物，累犯罪刑，係依憑被害人董榮名、董黃美雪、林銀山及
證人李美玲（即林銀山之妻）於警訊或法院審理中之指證，佐以扣案之小刀二把，為
其論據。並明：(一)上訴人行為時，懲治盜匪條例尚屬有效施行之法律，且該條例乃
刑法之特別法，應優先於刑法而為適用，上訴人行為後，懲治盜匪條例業經於民國（
下同）九十一年一月三十日公布廢止，且刑法第三百三十條加重強盜罪有關刑罰規定
，亦於同日修正公布（均同於九十一年二月一日生效），上訴人行為後，法律已有變
更，比較新舊法律（即比較懲治盜匪條例第五條第一項第一款及修正後刑法第三百三
十條第一項之規定），以修正後刑法第三百三十條第一項規定有利於上訴人，依刑法
第二條第一項前段，應適用該規定對上訴人論罪科刑等理由綦詳。核難遽指原判決之
論罪科刑有違背事實及法令之違誤。其餘上訴意旨徒憑己見，就原審採證認事職權之
行使及原判決已論斷說明事項，重複為事實之爭辯，亦非適法之上訴理由。上訴意旨
指摘各項，核與法律規定得為第三審上訴理由之違法情形不相適合，其上訴違背法律
上之程式，應予駁回。
據上論結，應依刑事訴訟法第三百九十五條前段，判決如主文。
中      華      民      國    九十一    年      八      月      一      日
                              最高法院刑事第十一庭
                                  審判長法官  呂  潮  澤
                                        法官  陳  世  雄
                                        法官  孫  增  同
                                        法官  林  開  任
                                        法官  洪  明  輝
      右正本證明與原本無異
                                              書  記  官
中      華      民      國    九十一    年      八      月      六      日
